【裁判字號】    89,交易,97
【裁判日期】    901012
【裁判案由】    過失傷害
【裁判全文】
台灣新竹地方法院刑事判決                          八十九年度交易字第九七號
    公  訴  人  臺灣新竹地方法院檢察署檢察官
    被      告  乙○○
右列被告因過失傷害案件，經檢察官提起公訴（八十九年度偵字第二二三五號），本
院判決如左：
    主  文
乙○○因過失傷害人，處拘役伍拾伍日，如易科罰金，以參佰元折算壹日。
    事  實
一、乙○○於民國八十八年十二月五日晚間七時二十分許，駕駛車號ＪＨ－五九三０
    號自小客車，沿新竹縣竹北市○○路往竹義街行駛，行經新竹縣竹北市○○路（
    （越過中正東路路口為竹義街）與中正東路口處，本應注意行經無號誌之交岔路
    口左方車應讓右方車先行通過，依當時之情形下，並無不能注意之情事，竟疏未
    注意，適有丙○○騎乘車號ＯＡＦ－四六五號重機車搭載甲○○，沿中正東路由
    西向東方向行駛，亦過失未注意車前狀況，致二車於上開路口相撞，丙○○、甲○○因而人車倒地，丙○○受有脾臟破裂併內出血之傷害，甲○○則受有腦水腫
    疑似腦震盪、右前額裂傷、右面頰擦傷、左肘部裂傷、左前臂、左手及雙膝多數
    擦傷之傷害。乙○○於肇事後被發覺前，於新竹縣警察局竹北分局警員到達肇事
    現場時向該警員自首，並表示願意接受裁判之意。
二、案經告訴人丙○○、甲○○訴由新竹縣警察局竹北分局報請台灣新地方法院檢察
    署檢察官偵查起訴。
    理  由
一、訊據被告乙○○固坦承在右揭時、地發生車禍致告訴人丙○○及甲○○受傷之事
    實，惟否認其有過失責任，辯稱，係告訴人撞伊，告訴人速度太快云云。經查：
    上開路口並無號誌，有現場照片二幀及道路交通事故調查報告表在卷可稽，是告
    訴人丙○○辯稱，該路口有閃光黃燈云云，顯非事實，合先敘明。被告由新竹縣
    竹北市○○路往竹義街行駛，告訴人由新竹縣竹北市○○○路由西向東行駛，故
    被告相對於告訴人丙○○之位置為左方來車，告訴人則為被告之右方來車，有道
    路交通事故調查報告表附卷可參。按汽車行駛至交岔路口時，未劃分之線道及幹
    線道且雙方又均為直行車時，左方車應暫停讓右方車先行，道路交通安全規則第
    一百零二條第一項第二款定有明文。故被告行經無號誌之路口應讓其右方來車之
    告訴人先行，其未禮讓告訴人先行，反而搶先通過，而發生本件車禍，其有過失
    至為明顯。且本件車禍案件經送台灣省竹苗區車輛行車事故鑑定委員會鑑定，亦
    認被告行經無號誌之交岔路口左方車位讓右方車先行為肇事主因，有該鑑定委員
    會九十年七月十六日竹鑑字第九○○七三三號函所附之鑑定意見書在卷可稽。雖
    告訴人丙○○駕駛中機車行經無號誌之交叉路口為注意車前狀況亦有過失，有上
    開鑑定意見書可參，惟不能因此解免被告之過失責任。此外，告訴人丙○○受有
    脾臟破裂併內出血之傷害；告訴人甲○○則受有腦水腫疑似腦震盪、右前額裂傷
    、右面頰擦傷、左肘部裂傷、左前臂、左手及雙膝多數擦傷之傷害，亦分別經行
    政院新竹醫院及新仁醫院出具診斷證明書各乙紙在卷可稽。告訴人二人係因本件
    車禍受傷，與被告之過失應具有相當因果關係。本件事證明確，被告過失犯行洵
    堪認定，應依法論科。
三、按對於身體有重大不治或難治之傷害，為重傷害，刑法第十條第四項第六款訂有
    明文。經查：脾臟為人體之造血器官負責人體老化紅血球之分解及新生，另亦存
    有白血球系統，控制人體之免疫力，以抵抗外來病菌之感染，如割除脾臟，但身
    體有其他代償性可作上述之功能，因此對成人身體影響不大，有行政院衛生署新
    竹醫院九十年八月二十四日新醫歷字第九○○六二二一號函在卷可參。故告訴人
    丙○○之脾臟破裂手術之傷害與刑法上重傷害之定義未合，合先敘明。核被告所
    為係犯刑法第第二百八十四條第一項前段之過失傷害罪。被告一行為同時觸犯數
    二同種罪名之傷害罪，屬想像競合，應論以一罪。又被告供陳於肇事後即向警報
    案，接受偵訊並坦承肇事，有道路交通事故調查報告表內載明報案人為被告可證
    ，其為對於未發覺之罪自首而受裁判，應酌減其刑二分之一。爰審酌被告駕駛車
    輛未遵守交通規則，以致釀成此次車禍，使告訴人二人身體受創，但告訴人之一
    丙○○亦為車禍之肇事次因，暨被告肇事後並未能賠償告訴人與告訴人達成和解
    等一切情狀，量處如主文所示之刑，查被告犯罪後，刑法第四十一條業於九十年
    一月四日修正，其第一條前段為「犯最重本刑為五年以下有期徒刑以下之刑之罪
    ，而受六月以下有期徒刑或拘役之宣告，因身體、教育、職業、家庭之關係或其
    他正當事由，執行顯有困難者，得以一元以上三元以下折算一日，易科罰金。」
    並於同年月十日公佈施行，於同年月十二日生效，比較新舊法之規定，以變更後
    之新法對被告有利，依刑法第二條第一項前段之規定，自應適用裁判時之新法，
    而併諭知易科罰金之折算標準。
據上論斷，應依刑事訴訟法第二百九十九條第一項前段，刑法第二條第一項前段、第
二百八十四條第一項前段、第五十五條、第六十二條前段、第四十一條第一項、罰金
罰鍰提高標條例第一條前段、第二條，判決如主文。
本案經檢察官吳金棟到庭執行職務。
中      華      民      國    九十      年      十      月     十二     日
                                   台灣新竹地方法院交通法庭
                                         法  官    黃 珮 禎
右正本證明與原本無異。
如不服本判決，應於判決送達後十日內向本院提出上訴狀( 應附繕本 )，上訴於
臺灣高等法院。
                                         書記官    汪 淑 菁
中    華    民    國   九十    年    十    月     十五     日
附錄：本案論罪科刑法條全文：
刑法第二百八十四條
因過失傷害人者，處六月以下有期徒刑、拘役或五百以下罰金，致重傷者，處一年以


司法院資訊處製作；財團法人民間司法改革基金會備份。
